臺灣高等法院臺中分院民事裁定
111年度重家上字第11號
上  訴  人  郭素里  
訴訟代理人  林恩瑋律師
複代理人    邱智偉律師
上  訴  人  郭素芬  
訴訟代理人  許富雄律師
被上訴人    郭雅各  

訴訟代理人  廖健智律師
            宋羿萱律師
被上訴人    郭孟卿  
訴訟代理人  胡峰賓律師
上列當事人間塗銷分割繼承登記事件，上訴人對於民國110年12
月30日臺灣彰化地方法院108年度重家繼訴字第6號第一審判決提
起上訴，本院裁定如下：
    主    文
一、本件訴訟標的價額核定為新臺幣34,611,479元。
二、上訴人應於本裁定正本送達翌日起7日內，補繳第一審裁判
    費新臺幣184,624元，及第二審裁判費新臺幣276,936元，合
    計新臺幣461,560元，逾期未繳，即駁回其反請求及上訴。
    理  由
一、民事訴訟採有償主義，裁判費之預納乃起訴或上訴必備之程
    式，攸關公益，屬於訴訟成立（合法）要件，法院不論訴訟
    程序進行至何程度，均應依職權調查該要件是否具備，以維
    護公益及當事人之程序利益。故核定訴訟標的之價額，為法
    院應依職權調查之事項，不受當事人主張及下級法院原核定
    訴訟標的價額之拘束，倘下級法院所核定之訴訟標的之價額
    有誤，上級法院仍得重新核定，最高法院107年度台抗字第7
    00號裁定意旨參照。又核定訴訟標的之價額以起訴時之交易
    價額為準，無交易價額者以原告就訴訟標的所有之利益為準
    。又如起訴或上訴不合法者，法院應以裁定駁回之，但其情
    形可以補正者，審判長應定期間先命補正，民事訴訟法第24
    9條第1項但書、第444條第1項但書定有明文。
二、查被上訴人郭雅各於原審對上訴人及被上訴人郭孟卿、原審
    共同被告周郭○○及郭○○訴請分割被繼承人郭以成所遺如附表
    編號2之遺產，並主張附表編號1、3至7所示之遺產，經郭以
    成之繼承人協議分割完畢；而上訴人則於原審否認有成立附
    表編號1之分割遺產協議契約，並對郭雅各、郭孟卿提出反
    請求，聲明：「郭雅各、郭孟卿應將被繼承人郭○○所遺彰化
    縣○○市○○段000地號土地應有部分2分之1（即附表編號1之土
    地，下稱系爭土地），經彰化縣彰化地政事務所（下稱彰化
    地政）民國99年彰資字第174860號收件，登記日期99年12月
    16日、登記原因分割繼承之所有權移轉登記予以塗銷」。嗣
    經原審合併審理判決駁回上訴人上開之反請求。上訴人不服
    ，就上開反請求部分，提出上訴。上訴人主張系爭土地為被
    繼承人郭○○之遺產，郭雅各、郭孟卿未經全體繼承人之同意
    ，逕向彰化地政辦理系爭土地分割繼承登記，並由其2人登
    記取得，因郭○○於原審審理時109年8月8日死亡，而郭○○之
    繼承人即兩造、周郭素珍均同意倘認系爭土地未經郭○○之全
    體繼承人為協議分割，則系爭土地亦應列入遺產範圍併予分
    割，並由兩造、周郭素珍共5人各按比例5分之1為分配，故
    依繼承及民法第767條第1項中段規定（本院卷一第379頁）
    ，提出上開反請求聲明，經核上訴人上開反請求原因事實及
    聲明，其2人反請求之目的係在回復其等對系爭土地之遺產
    繼承權，惟因郭○○於原審審理時109年8月8日死亡，則本件
    訴訟之訴訟標的價額應按上訴人主張可受分配之比例合計5
    分之2為計算。而系爭土地之價值為新臺幣（下同）86,528,
    698元，有原審囑託鼎諭不動產估價師事務所之不動產估價
    報告書可佐，亦為兩造所不爭執，堪予信實。故上訴人提起
    之本件訴訟標的價額核定為34,611,479元（86,528,698×2÷5
    ＝34,611,479元，元以下四捨五入），應徵第一審裁判費為3
    16,656元；應徵第二審裁判費為474,984元。
三、上訴人僅繳納第一審裁判費132,032元（原審重家繼訴6號卷
    第9頁之收據）、第二審裁判費198,048元（本院卷一第8頁
    之收據）。上訴人應補繳第一審裁判費184,624元（316,656
    －132,032＝133,848），及第二審裁判費276,936元（474,984
    －198,048＝276,936）。
四、依民事訴訟法第249條第1項但書、第444條第1項規定，限上
    訴人於收受本裁定後7日內補繳184,624元、276,936元，共
    計461,560元，逾期如未繳納，即駁回其反請求及上訴。爰
    裁定如主文。
中    華    民    國   111    年    10    月    12    日
　　　　　　　　  家事法庭    審判長法　官  張瑞蘭
　　　　　　　　　　　　　　　　    法　官  王  銘
　　　　　　　　　　　　　　　　    法　官  林孟和
正本係照原本作成。
訴訟標的價額核定部分得抗告。
命補繳裁判費部分不得抗告。
如不服本裁定應於裁定送達後10日內向本院提出抗告狀（須按他
造人數附具繕本），繳納抗告裁判費新台幣1000元整。因疫情而
遲誤不變期間，得向法院聲請回復原狀。

　　　　　　　　　　　　　　　　    書記官  郭蕙瑜
中　　華　　民　　國　　111 　年　　10　　月　　12　　日







　　
附表：　　　　　　　　　
編號 項目 財產所在地或名稱 核定價額 (新台幣，元) 鑑定價額 (新台幣，元) 郭素里、郭素芬主張之分割方案 1 土地 彰化縣○○市○○段000地號(權利範圍：1/2) 22,677,337 86,528,698 郭素里、郭素芬、郭雅各、郭孟卿、周郭素珍5人分別共有，登記之應有部分各為1/10。 2 房屋 彰化縣○○市○○里○○路000號(權利範圍：全部) 上開房屋位置如附圖編號A、B、C、D、E所示 467,600 840,775 郭素里、郭素芬、郭雅各、郭孟卿、周郭素珍5人分別共有，登記之應有部分各為1/5。 3 土地 台北市○○區○○段○○段00○0000○○○段○○段000○000○000地號(權利範圍：1/24) 15,295,544 33,780,269  4 存款 富邦銀行 1,275 1,275  5 存款 華南銀行 1,455 1,455  6 股票 中國鋼鐵股份有限公司16387股 489,971 489,971  7 股票 ○○紡織工業股份有限公司15000股 119,850 119,850  8 現金 現金 1,837,000 1,837,000    合計 40,890,032 123,599,293    依法定應有部分每人各1/5分配價額 8,178,06.40 24,719,858.6